臺灣桃園地方法院刑事判決　　　　　　　 99年度訴字第916號
公　訴　人　臺灣桃園地方法院檢察署檢察官
被　　　告　謝明川
上列被告因偽造文書等案件，經檢察官追加起訴（98年度偵字第
15593 號），本院判決如下：
    主  文
謝明川牙保贓物，處有期徒刑壹年。
    事  實
一、謝明川明知陳進吉所持有之勞力士金錶1 支（錶號：1803、
    流水號：0000000 、機器號碼：1556/DD875817 ）係來路不
    明之贓物（上開手錶為蔡文豐所有，於98年6 月24日凌晨3
    時15分許，在臺北市中山區○○○路○ 段105 巷與天津街口
    ，遭陳進吉趁其酒醉之際竊取，因陳進吉先將該勞力士金錶
    交給蕭舜隆，要求蕭舜隆幫忙上網查詢二手價格、找尋販售
    之管道，惟經蕭舜隆表示賣出不出去，故將手錶交還蕭舜隆
    ，陳進吉此部分之犯嫌，由本院另行審結，至蕭舜隆是否涉
    有收受贓物之犯嫌，未據起訴），竟基於牙保贓物之犯意，
    於98年6 月26日某時，在臺北市○○路口，向陳進吉收受上
    揭勞力士金錶，由謝明川持之向某真實姓名、年籍不詳之成
    年人士鑑定價格，而介紹該成年人向陳進吉購買上揭勞力士
    手錶，居間媒介交易。嗣於98年6 月27日下午2 時47分許，
    謝明川以其所持用之0000000000號行動電話門號撥打電話給
    陳進吉所持用之0000000000號行動電話門號，告知該男子欲
    收購之價格為新臺幣（下同）10萬5,000 元或11萬元，陳進
    吉遂要求謝明川能再向該男子講價，希能提高故買該勞力士
    金錶之價格；而於當日下午3 時22分許，謝明川再以前揭電
    話告知陳進吉下樓拿取已變賣前揭勞力士金錶之價金，陳進
    吉遂於其新北市○○區○○街46號5 樓住處樓下，向謝明川
    收取價金10萬5,000 元。
二、因警方懷疑陳進吉所使用之行動電話門號與其他共犯聯繫，
    利用被害人酒醉不省人事之機會，隨機進行竊盜之情事，而
    由臺灣桃園地方法院檢察署檢察官聲請本院核發通訊監察書
    ，經本院核准後，持續上線監聽，並持臺灣桃園地方法院檢
    察署檢察官簽發之拘票，於98年7 月14日晚間9 時30分許，
    在臺北市○○路131 號將陳進吉拘提到案，而循線查悉上情
    。
三、案經臺北市政府警察局刑事警察大隊報請臺灣桃園地方法院
    檢察署檢察官偵查起訴。
    理  由
一、證據能力之說明
  (一)被告謝明川審判外不利於己之陳述有證據能力。理由：按被
    告之自白，非出於強暴、脅迫、利誘、詐欺、疲勞訊問、違
    法羈押或其他不正之方法，且與事實相符者，得為證據。被
    告陳述其自白係出於不正之方法者，應先於其他事證而為調
    查。該自白如係經檢察官提出者，法院應命檢察官就自白之
    出於自由意志，指出證明之方法。刑事訴訟法第156 條第1
    項、第3 項分別定有明文。本院查，被告謝明川於本院審理
    時對於檢察官所提出其警詢、偵查訊問筆錄之證據能力均不
    爭執，本院亦查無明顯事證足認司法警察、檢察官於製作該
    等筆錄時，有對被告施以法所禁止之不正方法等情事，是被
    告審判外之不利己之陳述筆錄係出於其任意性所製作，具證
    據能力。
  (二)共同被告陳進吉、蕭舜隆於審判外之警、偵訊陳述筆錄，均
    有證據能力。理由：按被告以外之人於審判外之言詞或書面
    陳述，除法律有規定者外，不得作為證據。被告以外之人於
    審判外之陳述，雖不符前4 條（指刑事訴訟法第159 條之1
    至第159 條之4 ）之規定，而經當事人於審判程序同意作為
    證據，法院審酌該言詞陳述或書面陳述作成時之情況，認為
    適當者，亦得為證據，刑事訴訟法第159 條第1 項、第159
    條之5 第1 項，分別定有明文。查前揭陳述筆錄雖屬被告以
    外之人於審判外之陳述，惟經當事人同意有證據能力，經本
    院審酌該陳述做成之情況，並無任何違法或其他欠缺外部可
    信性之情事，依前述「同意性」之傳聞法則例外規定，該等
    筆錄均具證據能力。
  (三)卷內之通訊監察譯文，核屬書證性質，復與本案事實具有自
    然關聯性，亦無事證足認有違背法定程序監聽、或經偽造、
    變造所取得之情事，應認有證據能力。
二、訊據被告謝明川矢口否認有何牙保贓物犯行，辯稱：伊不知
    道卷內之通訊監察譯文是否為伊與陳進吉之通話，但伊確實
    沒有幫陳進吉賣勞力士手錶等語。經查：
  (一)被告謝明川於偵查中經檢察官提示事實欄所示之通訊監察譯
    文（詳細內容詳下述），其辯稱：該電話確實是伊使用，但
    不知道這是贓物，已經忘記這件事，應該沒有幫陳進吉賣勞
    力士金錶等語（見ⅩI卷第36頁至第37頁），惟於本院審理
    時卻稱不知道該電話是何人與陳進吉通話，更不知那支手機
    是幾月買的等語，顯見被告對於本案答辯之內容究竟是否有
    與陳進吉對話，前述辯述不一，尤其其於本院審理時之辯述
    ，係經詰問證人陳進吉之後方為如此答辯，是否可信，已然
    可疑。
  (二)又前揭犯罪事實業據證人即同案被告陳進吉迭於偵查及本院
    審理時證稱：該勞力士金錶確實是伊單獨於事實欄所示之時
    、地所竊得，原本交給蕭舜隆估價，之後又於所示時、地，
    央求謝明川幫忙找買家，因而將金錶交給謝明川交給買家鑑
    定，最後向謝明川收取10萬5,000 元之價金等語綦詳（見B
    卷第44頁至第45頁、C 卷第73頁、E 卷第185 頁至第187 頁
    、R 卷第51頁至第52頁），被告與證人陳進吉素無冤仇，自
    無甘冒偽證罪之風險，誣指被告之必要，尤以證人陳進吉對
    於前揭竊取該勞力士金錶乙情均坦承不諱，更無為了掩飾自
    己犯行，而嫁禍被告之動機，是其所言至為可信，又同案被
    告蕭舜隆於偵查中證述：陳進吉於98年6 月24日3 時16分許
    ，在長安東路與天津街，竊得被害人之勞力士金錶後，通知
    伊至現場，並委請伊上網查詢該手錶之價錢，因該手錶很舊
    ，二手價格約18萬元，後來不知道該手錶之去向（見B 卷第
    70頁、第74頁、C 卷第63頁、R 卷第358 頁）等語，核與證
    人陳進吉所言相合，且有下列之通訊監察譯文內容附卷可佐
    （見K 卷第191 頁至第192 頁）：
  1.陳進吉與蕭舜隆之通聯譯文如下：
  (1)98年6 月24日3 時16分58秒起：
    「陳進吉：喂，怎樣。
      蕭舜隆：有1 部車排班計程車一直看ㄚ。
      陳進吉：剛剛就是這樣，第一時間ㄚ。
      蕭舜隆：『藍寶』啦有價錢，胸前我有看到一疊紅紅的，
              不曉得是紙還是什麼。
      陳進吉：胸前那個不是啦！是一包香菸啦，另有一邊口袋
              鼓鼓的，我沒給他摸，那一顆【指勞力士手錶】
              我就先給他拔起來比較快，看你還要在那邊繼續
              看還是怎樣。
      蕭舜隆：不錯ㄚ，那你又可以去大陸了。
      陳進吉：警察過來了喔！」
  (2)98年6 月24日4 時5 分11秒起：
    「蕭舜隆：休息了嗎？
      陳進吉：休息了，剛剛他們3 人又去弄一台SONY筆記型電
              腦。
      蕭舜隆：那不錯ㄚ，你那個（指勞力士手錶）要叫上來『
              阿川』處理嗎？
      陳進吉：這1 顆ㄚ。
      蕭舜隆：對，那你有辦法處理嗎？
      陳進吉：我這邊沒有他那邊那麼好價錢。
      蕭舜隆：『阿川』我不要給他知道ㄚ。
      陳進吉：怎麼說我怕他跟我借錢。
      蕭舜隆：不會說別人就好。
      陳進吉：好啦，明天再過來研究看看。
      蕭舜隆：好啦！」
  (3)98年6 月24日12時52分30秒起：
    「蕭舜隆：我幫你找好了
      陳進吉：多少？
      蕭舜隆：幾歲了（指手錶年），你知道嗎？比我還老了，
              已經40歲了。
      陳進吉：那麼老的機器ㄚ，機芯原本就是那樣的ㄚ。
      蕭舜隆：原本就是這樣。
      陳進吉：錶帶呢？
      蕭舜隆：一樣ㄚ。
      陳進吉：原的，就對了。你看可以出多少？
      蕭舜隆：我查過差不多18萬左右。
      陳進吉：12萬可以賣掉嗎？
      蕭舜隆：可以。
      陳進吉：假如12、13萬就可以賣了。
      蕭舜隆：我再問看看！
      陳進吉：賣出我再弄一些給你。
      蕭舜隆：好啦！」
  (4)98年6 月24日16時56分20秒起：
    「蕭舜隆：太久了賣不出去，還是你問『阿龍』看看！
      陳進吉：好，那先放著。
      蕭舜隆：我晚上再拿給你。
      陳進吉：好啦！」
    依前開譯文可知陳進吉確實先將該勞力士金錶交給蕭舜隆，
    希望蕭舜隆能夠幫忙找到管道出售，惟因無法順利售出，乃
    將該手錶交回給陳進吉，至為明確。顯見陳進吉、蕭舜隆前
    揭證言非虛，至為可信。
  2.陳進吉與謝明川之通聯譯文如下：
  (1)98年6 月27日14時47分55秒起：
    「謝明川：差不多10萬5,000 元或11萬左右。
      陳進吉：樵看看能不能再高一點，要不然要自己留著戴。
      謝明川：這一顆都有整理過改過的，人家這個內行的。
      陳進吉：假如能出價到11或12萬左右就賣給他了。
      謝明川：我盡量看看能不能跟他出價11萬，12萬可能沒辦
              法。
      陳進吉：11萬啦！不要就拿回來啦。
      謝明川：好，我盡量跟他講看看。」
  (2)98年6 月27日15時22分16秒起：
    「謝明川：下來拿錢呢？
      陳進吉：11萬啊。
      謝明川：這邊車子沒辦法停呢？
      陳進吉：到了是嗎？
      謝明川：對。」
    憑上揭通聯譯文脈絡顯示，陳進吉確實已將該勞力士金錶委
    託給被告向不知名之人兜售，否則不會談及價金，且陳進吉
    稱「不要就拿回來」等語，而由被告將收受之價金交給陳進
    吉，益徵證人陳進吉前揭證言非虛。至證人陳進吉雖於本院
    審理時就係於98年6 月26日抑或翌日（27日）將手錶交給謝
    明川，由謝明川持之交給買家鑑價，前述供述有所不一，然
    本件案發迄本院審理時已經超過2 年，而證人陳進吉另又涉
    及多起竊案，其對於當時案發之經過有模糊、記憶不清之情
    當屬可能，不能因此遽認證人陳進吉全部所言不實，併此指
    明。綜上所述，本件事證明確，應依法論科。
三、核被告謝明川所為，係犯刑法第349 條第2 項之牙保贓物罪
    。爰審酌被告明知上開勞力士金錶係來路不明之贓物，而仍
    居間媒介某真實姓名不詳之人向陳進吉購買，被告所為實增
    加被害人尋回其遭竊手錶之困難，並助長、鼓勵竊盜不法犯
    罪之發生，對於社會治安影響匪淺，及其犯後否認犯行之態
    度，再參酌被告之智識程度、生活狀況及對於被害人所生危
    害之程度、被告並未向陳進吉收取任何牙保贓物之代價等一
    切情狀，量處如主文所示之刑。
據上論斷，應依刑事訴訟法第299 條第1 項前段，刑法第349 條
第2 項，刑法施行法第1 條之1 第1 項、第2 項前段，判決如主
文。
本案經檢察官黃俊華到庭執行職務。
中    華    民    國   100    年    9     月    2     日
                  刑事第六庭  審判長法  官  錢建榮
                                    法  官  黃翊哲
                                    法  官  陳德池
以上正本證明與原本無異。
如不服本判決應於收受判決後10日內向本院提出上訴書狀，並應
敘述具體理由。其未敘述上訴理由者，應於上訴期間屆滿後20日
內向本院補提理由書( 均須按他造當事人之人數附繕本) 「切勿
逕送上級法院」。
                                    書記官  李玉華
中    華    民    國   100    年    9     月    6     日
附錄論罪科刑法條全文：
中華民國刑法第349 條
收受贓物者，處3 年以下有期徒刑、拘役或5 百元以下罰金。
搬運、寄藏、故買贓物或為牙保者，處5 年以下有期徒刑、拘役
或科或併科1 千元以下罰金。
因贓物變得之財物，以贓物論。